臺灣高雄地方法院刑事判決　　　　　　　　　　　　八十九年度訴字第二七四七號
　　公　訴　人　臺灣高雄地方法院檢察署檢察官
　　被　　　告　乙○○
　　選任辯護人　蔡東賢
　　　　　　　　謝英士
　　　　　　　　吳文淑
右列被告因妨害公務案件，經檢察官提起公訴（八十九年度偵字第二一○一一號），
本院判決如左：
    主  文
乙○○意圖為自己不法之利益，而竊佔他人之不動產，處有期徒刑參月，如易科罰金
，以參佰元折算壹日。
    事  實
一、乙○○係王良佑之子，二人原住於王良佑承租之高雄市前金區○○○街六十一號
    公有眷舍。民國八十四年間，出租人聯勤第二○三廠以上開房屋租賃契約期滿為
    由，訴請王良佑返還，經本院高雄簡易庭以八十四年度雄簡字第一二○二號，判
    決王良佑應將坐落高雄市○○區○○段一五七及一五七之一號土地之地上建物，
    即上開房屋騰空交還予聯勤第二○三廠，並經本院以八十四年度簡上字第二三九
    號駁回上訴確定。聯勤第二○三廠持該確定判決，聲請本院民事執行處強制執行
    ，本院民事執行處於八十五年八月二十日會同地政及戶政機關人員，確認執行標
    的上開房屋坐落於高雄市○○區○○段一五二、一五二之一、一五七、一五七之
    一號土地上，王良佑嗣於八十五年九月三十日簽立切結書，同意於即日起將上開
    房屋全部（包括坐落高雄市○○區○○段一五二、一五二之一號土地上增建部分
    ）移轉占有予聯勤第二○三廠，屋內留存物品一律視為廢棄物，全權交由聯勤第
    二○三廠處理。王良佑隨後將此事告知乙○○，乙○○明知上開房屋已於八十五
    年九月三十日移轉予聯勤第二○三廠占有使用，仍意圖為自己不法之利益，於八
    十七年間某日再度進入上開房屋，予以占有使用，而竊佔上開房屋。嗣聯勤第二
    ○三廠知悉此事，即於八十九年二月十五日在上開房屋大門張貼封條，明示拒絕
    乙○○入內，並於八十九年四月二十七日張貼通知遷移眷舍之公告，詎乙○○不
    聽勸告，竟基於毀損他人文書而達竊佔他人不動產目的之犯意，於八十九年四月
    底某日損壞封條開啟大門進入上開房屋，足以生損害於聯勤第二○三廠，並承前
    為自己不法利益之單一犯意，繼續竊佔上開房屋，迄今仍拒不返還。
二、案經聯勤第二○三廠告訴暨臺灣高雄地方法院檢察署檢察官自動檢舉偵辦。
    理  由
一、訊據被告乙○○矢口否認有何毀損、竊佔犯行，辯稱：上開房屋坐落高雄市○○
    區○○段一五二、一五二之一號土地上增建部分，並未經判決須返還聯勤第二○
    三廠，所以我主觀上認為有權予以占有使用，何況我自八十二年起即遷出上開房
    屋，八十七年以後，因為鄰居反應落葉太多，我才進去打掃幾次。封條部分是因
    為我要開門進入，所以才損壞云云。經查：
（一）高雄市前金區○○○街六十一號房屋原係被告之父王良佑所承租，被告與其父
      均居住其內，後因租賃契約期滿，告訴人聯勤第二○三廠遂訴請被告之父返還
      房屋，經本院高雄簡易庭以八十四年度雄簡字第一二○二號，判決被告之父應
      將坐落高雄市○○區○○段一五七及一五七之一號土地之地上建物，即門牌號
      碼高雄市前金區○○○街六一號之房屋，騰空交還予聯勤第二○三廠，並經本
      院以八十四年度簡上字第二三九號駁回上訴確定。聯勤第二○三廠遂持該確定
      判決，聲請本院民事執行處強制執行，本院民事執行處於八十五年八月二十日
      會同地政及戶政機關人員，確認執行標的上開房屋坐落於高雄市○○區○○段
      一五七、一五七之一、一五二、一五二之一號土地上，之前門牌號碼為自強巷
      四號，於六十六年八月一日整編為光復三街六一號，協調後被告之父同意於八
      十五年九月三十日，移轉高雄市前金區○○○街六十一號房屋全部（含增建部
      分）予聯勤第二○三廠占有使用，屋內留存物品一律視為廢棄物等情，業據告
      訴代理人即聯勤第二○三廠製酸所所長周永信指訴甚詳，並經本院依職權調閱
      本院八十四年度雄簡字第一二○二號民事卷宗、八十四年度簡上字第二三九號
      民事卷宗、八十五年度執字第八四七七號執行卷查核無訛，復有建物登記謄本
      乙份在卷足參，是上開房屋全部（包括坐落高雄市○○區○○段一五二、一五
      二之一地號部分）已於八十五年九月三十日點交予聯勤第二○三廠。而被告於
      本院審理時自承其父已於點交後告知此事（見本院九十一年一月二十四日審判
      筆錄），佐以被告於民事第一審訴訟中，係擔任其父之訴訟代理人，則被告對
      於民事訴訟程序中訟爭之標的為上開房屋全部，原確定判決未將高雄市○○區
      ○○段一五二、一五二之一地號予以記載，僅係單純漏載，且上開房屋全部（
      包括坐落高雄市○○區○○段一五二、一五二之一地號上增建部分）已移轉占
      有與聯勤第二○三廠等事實，應知之甚詳，斷無於事後再持原確定民事判決，
      主張其對上開房屋坐落高雄市○○區○○段一五二、一五二之一地號部分仍有
      占有權源之理。從而被告對上開房屋已全部交由聯勤第二○三廠占有使用，其
      對上開房屋已無占有、使用之權能等情，應有所認識，尚難諉為不知。
（二）被告在上開房屋點交與聯勤第二○三廠後，復於八十七年間某日起進入上開房
      屋占有使用迄今之事實，業據被告於偵查中供述：「上開房屋是我在住，目前
      房子是我一個人住」（見八十九年八月二十九日偵訊筆錄）等語非虛，核與告
      訴代理人周永信指訴：上開房屋點交時被告父親在場，應該知道是點交整個六
      十一號房屋，被告之父及被告對此事應該很清楚，對標的的認知並無錯誤，但
      點交後被告仍有進入上開房屋，而且是繼續性的，被告還加裝攝影機，八十九
      年六月二十八日調解時被告仍表示不願意返還，被告現在持續在占用中（見本
      院九十年五月三十日審判筆錄）之情節相符，並經證人即聯勤第二○三廠之職
      員丙○○陳稱：我自八十八年七月接這份工作，同年十二月看見被告在上開房
      屋外與人聊天，八十九年二月我去貼封條但被撕下，所以我知道被告住那裡，
      八十九年四月我又去貼公告，後來被告撕下來告我們妨害自由，調解過程被告
      不願意搬，我貼完公告後，被告又裝上攝影機，攝影機的線還牽到房子裡面，
      我曾經從後門進入，但發現房屋裡面有電腦等東西，我怕衍生麻煩，所以不敢
      再進去（見本院九十年五月十一日審判筆錄）等語屬實，且有相片三幀附卷足
      稽。
（三）雖被告於審理時翻異前詞，辯稱：自八十二年起即搬離上開房屋，攝影機是八
      十四年間即裝設，八十七年後僅因房屋太髒而進入打掃二、三次云云。然查聯
      勤第二○三廠於八十九年二月十五日在上開房屋大門貼上封條，並於八十九年
      四月二十七日張貼公告，促請被告於八十九年五月十五日前遷出上開房屋，詎
      被告仍於八十九年四月底將聯勤第二○三廠之封條損壞，開啟大門進入上開房
      屋，並將聯勤第二○三廠之公告完整取下，持之向臺灣高雄地方法院檢察署控
      告聯勤第二○三廠廠長甲○○、政戰部監察參謀官黃添欣妨害自由（二人業經
      不起訴處分確定），復於上開房屋大門貼上紙條，載明「聯勤第二○三廠將公
      告及封條貼於民宅大門，妨礙出入」之事實，有相片一幀、告訴狀一份、撕成
      三截之封條及公告乙紙附卷可參，是以被告確有占有上開房屋使用之行為，否
      則聯勤第二○三廠於八十九年張貼之公告及封條如何會妨害被告進出上開房屋
      ？且依卷附八十九年五月二十三日攝影之照片所示，上開房屋大門上裝有攝影
      機，攝影機上並有線路接至屋內，苟攝影機真係被告於八十四年間即裝置完成
      ，則被告之父於八十五年遷讓上開房屋時，理應會將價格不菲之攝影機帶走方
      是，斷無棄之任由聯勤第二○三廠取得所有權之理，是該攝影機應係被告為監
      控防止他人甚至聯勤第二○三廠之人員侵入上開房屋，於上開房屋移轉占有予
      聯勤第二○三廠後才裝置之設備；佐以被告曾於八十七年起多次進入上開房屋
      內打掃整理，而聯勤第二○三廠數度派員前往查訪，亦發現上開房屋遭人占用
      ，經公告促請被告遷移未果後，遂於八十九年六月間向高雄市前金區調解委員
      會聲請調解，協調被告遷讓上開房屋，惟遭被告拒絕，故調解不成立等情，有
      陳情書、聯勤第二○三廠清查列管輔支眷舍違規使用情形表、高市金區調字第
      ○三三號調解不成立證明書附卷足稽，足見被告自八十七年起即持續占用使用
      上開房屋，並排除所有權人聯勤第二○三廠之行使權利，至今仍拒不返還，從
      而被告客觀上確有占有上開房屋之行為。而被告明知上開房屋於八十五年九月
      三十日點交與聯勤第二○三廠，已如前述，猶進入上開房屋內予以占用，並於
      聯勤第二○三廠在上開房屋大門上張貼封條後，復損壞封條開啟大門再度進入
      上開房屋，足生損害於聯勤第二○三廠，則被告主觀上有毀損及不法利益之意
      圖，彰彰甚明。綜上所述，本件事證明確，被告犯行洵堪認定，應予依法論科
      。
二、核被告所為，係犯刑法第三百五十二條第一項之損壞他人文書罪，及同法第三百
    二十條第二項之竊佔罪。公訴人認被告將封條撕毀之行為，係成立刑法第一百三
    十八條之罪，惟按刑法第一百三十八條所謂公務員職務上掌管之物品，係指該物
    品因公務員本於職務上之關係而掌管之物，始克相當，本件被告所損壞之封條，
    係張貼於上開房屋大門，以示上開房屋為聯勤第二○三廠所有之意，與聯勤第二
    ○三廠執行軍事勤務，並無直接關係，顯非公務員本於職務關係而掌管之物，而
    應僅係他人文書，公訴意旨容有未洽，爰依法變更起訴法條。被告係為開啟上開
房屋大門入內使用，方將封條損壞，是其所犯上開損壞他人文書、竊佔二罪間有
    方法結果之牽連關係，依刑法第五十五條之規定，從較重之竊佔罪處斷，公訴人
    認應予分論併罰，容有誤會。又公訴人認被告損壞之物除封條外，尚包括公告乙
    紙，惟按所謂「損壞」，係指破壞其物質全部或一部，使失其原來之效用之謂，
    本件被告係將公告完整撕下，作為證據持向臺灣高雄地方法院檢察署控告聯勤第
    二○三廠之用，有公告乙紙附卷足憑，是該公告完整無損，並無損壞之情事，公
    訴人認被告尚損壞公告，尚有未洽，附此說明。審酌被告明知於上開房屋已點交
    與聯勤第二○三廠，仍予以占有使用，且於聯勤第二○三廠張貼封條明示拒絕其
    入內後，猶將封條損壞，持續占用上開房屋，迄今仍拒不返還，造成聯勤第二○
    三廠損害，且犯後仍飾詞圖卸，態度不佳等一切情狀，量處如主文所示之刑，並
    諭知易科罰金之折算標準。又被告行為後，刑法第四十一條業已修正為「犯最重
    本刑為五年以下有期徒刑以下之罪，而受六個月以下有期徒刑或拘役之宣告，因
    身體、教育、職業、家庭之關係或其他正當事由，執行顯有因難者，得以一元以
    上三元以下折算一日，易科罰金。但確定因不執行所執行之刑，難收矯正之效，
    或難以維持法秩序者，不在此限。併合處罰之數罪，均有前項情形，其應執行之
    刑逾六月者，亦同」，於九十年一月十日公布，同年一月十二日施行，是被告犯
    罪所處之刑，依刑法第二條第一項前段規定，自應適用修正後第四十一條第一項
    之規定，諭知易科罰金之折算標準。
據上論斷，應依刑事訴訟法第二百九十九條第一項前段、第三百條，刑法第二條第一
項前段、第五十五條、第三百二十條第二項、第三百五十二條第一項、第四十一條第
一項，罰金罰鍰提高標準條例第一條前段、第二條，判決如主文。
中      華      民      國      九十一      年    二    月       七     日
                                  臺灣高雄地方法院刑事第四庭
                                        審判長法官    黃建榮
                                              法官    盧怡秀
                                              法官    莊珮君
右正本證明與原本無異。
如不服本判決，應於判決送達後十日內，向本院提出上訴狀。
                                            書記官    王高山
中    華    民    國      九十一年      二      月      七      日
刑法第三百二十條
(普通竊盜罪、竊佔罪)
意圖為自己或第三人不法之所有，而竊取他人之動產者，為竊盜罪，處五
年以下有期徒刑、拘役或五百元以下罰金。
意圖為自己或第三人不法之利益，而竊佔他人之不動產者，依前項之規定
處斷。
前二項之未遂犯罰之。
